臺灣高等法院高雄分院刑事判決　　　　　　　　　　九十三年度上訴字第一四五號
　　上　訴　人
　　即　被　告　甲○○
　　選任辯護人　林樹根律師
　　　　　　　　邱麗妃律師
　　　　　　　　莊雯琇律師
右上訴人因違反毒品危害防制條例案件，不服臺灣高雄地方法院九十二年度訴字第二
三八六號中華民國九十二年十二月三十一日第一審判決（起訴案號：臺灣高雄地方法
院檢察署九十二年度偵字第一五五五一號），提起上訴，本院判決如左：
      主  文
原判決撤銷。
甲○○連續販賣第二級毒品，累犯，處有期徒刑拾貳年陸月，褫奪公權玖年。
扣案之安非他命貳包（合計驗後淨重玖佰陸拾壹點捌公克），均沒收銷燬之；扣案之
號碼Ｚ000000000號行動電話壹具，沒收；販賣第二級毒品安非他命所得財
物新台幣柒拾捌萬元，沒收，如全部或一部不能沒收時，以其財產抵償之。
      事  實
一、甲○○曾於民國八十五年間，因違反肅清煙毒條例案件，經台灣高雄地方法院判
    處有期徒刑四月確定，嗣於八十六年七月十日執行完畢。詎甲○○仍不知警惕，
    明知安非他命為毒品危害防制條例所管制之第二級毒品，不得販賣，竟基於販賣
    第二級毒品安非他命以營利之概括犯意，先向不詳姓名年籍綽號「王仔」之成年
    男子，販入第二級毒品安非他命後，再以其所有之0000000000號行動
    電話作為販賣毒品之聯絡工具，自八十八年六月間某日起至同年七月二十七日止
    ，由邱陽文撥打上開行動電話予甲○○以聯繫購買安非他命事宜，雙方約定購買
    之數量、價格及交貨地點，每次分別以半公斤安非他命價格為新台幣（下同）二
    十萬元；一公斤安非他命三十八萬元之價格，在高雄縣鳳山市○○路二七三巷口
    ，連續販賣第二級毒品安非他命予邱陽文，前後共計三次（起訴書誤為四次），
    其中二次販賣半公斤，一次販賣一公斤（以最有利於甲○○之計算方式，但販賣
    一公斤者應有一次），甲○○販賣毒品所得共計七十八萬元。嗣於八十八年七月
    二十八日凌晨一時許，在臺南市○○路○段一五二號前，邱陽文為警查獲販賣第
    二級毒品安非他命毒品予馮江立（邱陽文所涉販賣第二級毒品罪部分，業經法院
    判處有期徒刑八年確定），邱陽文經警方訊問後供出毒品來源，員警乃要求邱陽
    文以購買安非他命為由，於八十八年七月二十八日十時許，在台南市警察局第二
    分局內，撥打0000000000號行動電話予甲○○，佯稱欲以新台幣三十
    八萬元之價格購買安非他命一公斤，並約定在高雄縣鳳山市○○路二七三巷口進
    行交易，嗣於同日十二時四十分許，甲○○以販賣毒品之故意攜帶安非他命二包
    ，至上揭地點欲與邱陽文進行交易時，為埋伏之警方人員當場查獲，並扣得安非
    他命二包（驗後淨重九百六十一點八公克）及甲○○所有供販賣安非他命所用之
    0000000000號行動電話一支。
二、案經臺南市警察局第二分局報告台灣台南地方法院檢察署檢察官呈請臺灣高等法
    院檢察署移轉台灣高雄地方法院檢察署檢察官偵查起訴。
      理  由
一、訊據上訴人即被告甲○○固不否認其有於右揭時地，為警查獲持有第二級毒品安
    非他命二包之事實，惟矢口否認有何右揭販賣第二級毒品安非他命之犯行，辯稱
    ：查獲當天的安非他命，是邱陽文於八十八年七月二十七日向王家訓買的，因為
    他不敢拿回家，就把安非他命寄放在伊處，邱陽文隔天即被查獲當天打電話與伊
    聯絡，要被告拿還給他，被告沒有販賣安非他命予邱陽文云云。
二、惟查：
  （一）右揭被告確有販賣第二級毒品安非他命予邱陽文之事實，業據被告於警訊中
        供承：伊自八十八年六月間起開始販賣安非他命予邱陽文，有四、五次之多
        ，每次數量半公斤（價格二十萬元）或一公斤（價格三十八萬元）不等，均
        是由邱陽文打伊行動電話0000000000號，約定數量及價錢後，由
        伊在固定地點高雄縣鳳山市○○路二七三巷口，與邱陽文一手交錢一手交貨
        ，伊係向綽號「王仔」男子購買安非他命，伊販賣予邱陽文安非他命總計淨
        賺十萬元等語；於偵查中亦供承：伊自八十八年六月間開始販賣安非他命予
        邱陽文，包括本案被查獲該次總計四次，伊是向王姓中年男子販入安非他命
        再賣出等語明確，核與證人邱陽文於偵查中證稱：伊係向被告購買安非他命
        ，從八十八年六月間起，共向被告買過四次，伊均是撥打被告行動電話約定
        好毒品數量及價格後，再與被告一手交錢一手交貨等語相符（證人邱陽文於
        警訊中之供述，經台灣高等法院台南分院八十九年度上訴字第九三七號案件
        理時，經播放邱陽文之警訊錄音帶，核與警訊筆錄相符，見該卷第九十七頁
        。惟依修正後刑事訴訟法第一百五十九條第一項規定，為審判外陳述，不得
        做為證據），是被告於警訊及偵查中之自白與證人邱陽文於偵查中所供情節
        ，均相符合，應堪採信。另經本院調閱台灣台南地方法院八十八年度訴字第
        九九二號邱陽文被訴毒品危害防制條例案件，邱陽文於該案台灣台南地方法
        院審理中亦指稱：「（向甲○○買幾次安非他命？）約三、四次，買半公斤
        價格約二十萬元，一公斤價格約三十八萬元，：：」，「（何時開始向甲○
        ○買的？）勒戒後於八十八年六月中、下旬左右。最後一次於八十八年七月
        二十七日買的」，復於台灣高等法院台南分院上訴審及上更一審審理時均一
        致指稱確有向被告甲○○購買安非他命無訛，此有上開卷證可稽。而本案查
        獲過程，亦經證人康春興於偵查中證述：「我們查獲邱陽文販賣安非他命予
        馮江立後，就告訴邱陽文，如要減輕刑罰，需要配合警方查出上線，邱陽文
        同意後，以電話聯絡被告說要買一公斤安非他命，價格三十八萬元，約定好
        後，我們在七月二十八日中午，由邱陽文駕駛汽車，一名刑警坐在汽車後座
        ，另外有二部車前後跟著邱陽文，到高雄縣鳳山市○○路二七三巷口，被告
        過來看到我們放在紙袋內的假鈔，就從他機車置物箱取出安非他命，我們馬
        上上前將他逮捕。」等語明確，復有扣案之安非他命二包及被告所有之00
        00000000號行動電話一支在卷可資佐證，而扣案之安非他命二包經
        送驗，確為第二級毒品安非他命（合計驗後淨重九百六十一點八公克），亦
        有內政部警政署刑事警察局鑑驗通知書一紙在卷可憑。
  （二）被告雖嗣於原審法院及本院審理中改辯稱伊無販賣安非他命云云，並為上揭
        辯解，而證人邱陽文於原審法院審理中亦翻異前詞，改證稱：伊被警方查獲
        後，警察要伊供出上游賣主，伊配合警察，就在警察局內叫女友打電話給「
        王家訓」，說要購買毒品安非他命一公斤價格三十八萬元，「王家訓」說他
        沒空，伊就叫「王家訓」將毒品拿給被告，伊再向被告拿毒品，伊女友並沒
        有和王家順聯絡過，伊叫女友在旁邊打電話，警察並不知道，當時伊是不想
        牽涉太多人，只想配合警察找出幾人就好，被告是無辜的云云。惟查，被告
        於原審法院審理時係供稱：邱陽文於七月二十七日晚上，伊吃完飯後未睡覺
        前，打電話給伊說請朋友寄託東西給伊等語，然證人邱陽文係於七月二十八
        日凌晨一時許，在臺南市○○路○段一五二號前，為警查獲而逮捕，且其為
        警逮捕後拒絕夜間訊問，此有八十八年七月二十八日凌晨一時二十分訊問筆
        錄一份在卷可憑，是證人邱陽文為配合警方打電話予被告，佯稱欲購買毒品
        之時間，應係七月二十八日早上之事，是被告與證人邱陽文，就上揭雙方電
        話聯絡時點之供述，已互相矛盾，且證人邱陽文係配合警方查緝上游毒販，
        警方應會全程監控被告聯絡毒販過程，豈有任意由其女友負責與毒販聯絡之
        理，且其女友既然未曾與其所謂「王家訓」之人聯絡過，而販賣毒品之人均
        會務求謹慎以防為警假冒購買毒品而被查獲，是該「王家訓」之人應不會與
        未曾交易過之女子，以一通電話即同意交易大量毒品，又證人邱陽文既供承
        係為配合警方查緝毒販，不想連累他人云云，為何於警訊時不向警方供承真
        正販賣毒品之人為「王家訓」，卻於本案警訊及偵查時以及其被訴販賣毒品
        案件中，均一致指稱係被告在販賣毒品安非他命？是證人前揭證詞與被告所
        供不符，又有諸多不合常理之處，足認其於原審法院審理中所為上揭所證述
        內容，僅係事後袒護被告而為不實證詞，自不足為採。
  （三）又販賣甲基安非他命應受重罰，此為經政府一再宣導之事實，如非其中有利
        可圖，被告豈有受重罰之危險，而販賣甲基安非命予他人之理，且本案被告
        於警訊中已供承其販賣毒品安非他命總計獲利十萬元等語，足見其確有從中
        獲取利益，故被告有營利之意圖，應可認定。
  （四）綜上所述，被告於警訊及偵查中之自白，有上揭證人邱陽文、康春興偵查中
        之證詞及扣案之毒品、行動電話等物可資佐證，足認與事實相符，其嗣後於
        原審及本院審理中之辯解，僅係臨訟欲圖脫罪之詞，不足採信，其有右揭連
        續販賣第二級毒品安非他命之犯行，應堪認定。至被告販賣毒品，自八十八
        年六月間某日起至同年七月二十七日止前後共計三次，但其販賣之重量及價
        額並不明確，本院認應以最有利於被告之計算方式，即其中二次販賣半公斤
        ，一次販賣一公斤（販賣一公斤者應最少有一次），為其認定之標準，亦即
        其販賣毒品所得共計七十八萬元，併予敘明。
三、查安非他命係毒品危害防制條例第二條第二項第二款所稱之第二級毒品。是核被
    告所為，係犯毒品危害防制條例第四條第二項之販賣第二級毒品罪（指被告被查
    獲前之三次販賣行為）及同法第四條第六項、第二項之販賣第二級毒品未遂罪（
    指被告被查獲之該次，係因證人邱陽文應警方之授意，佯以購買毒品，以誘被告
    攜帶毒品外出，而讓警方人贓俱獲，邱陽文此次實際上並無購毒之真意，但被告
    既有販毒之故意，且依約攜帶毒品前往交付，即已著手實施販毒之行為，惟邱陽
    文原無買受毒品之意思，其虛與被告買賣毒品，意在協助警察辦案，以求人贓俱
    獲，但因警察埋伏在側，伺機逮捕，事實上其二人不能真正完成買賣毒品之行為
    。因此，被告此部分應僅論以販賣毒品未遂罪，有最高法院八十五年度第四次刑
    事庭會議決議可資參照），公訴人認此部分仍係既遂罪，尚有未洽，應予指明。
    被告先後多次販賣第二級毒品安非他命之犯行（除一次未遂外，餘均既遂），時
    間緊接，手法相同，所犯又係犯罪構成要件相同之罪名，僅既未遂狀態有別，顯
    係基於概括之犯意，反覆為之，應依連續犯之規定，論以一販賣第二級毒品既遂
    罪處斷，惟無期徒刑部分，依法不得加重，故僅就法定有期徒刑及罰金刑部分，
    依法加重其刑。被告販賣第二級毒品安非他命前之持有行為，本亦應論以連續持
    有之罪，惟其持有後進而販賣，其持有之低度行為應為販賣之高度行為所吸收，
    不另論罪。查被告曾於八十五年間，因違反肅清煙毒條例案件，經台灣高雄地方
    法院判處有期徒刑四月確定，嗣於八十六年七月十日執行完畢之事實，有臺灣高
    等法院被告全國前案紀錄表一份在卷可查，其受有期徒行之執行完畢，五年以內
    再犯本件有期徒刑以上之罪，為累犯，惟無期徒刑部分，依法不得加重，僅就法
    定有期徒刑及罰金刑部分，依法加重其刑，並遞加重之。
四、原審據以論罪科刑，固非無見。惟查(一)被告甲○○販賣毒品所得共計七十八萬元
    ，原判決誤為十萬元，尚有未洽；(二)被告係於八十八年七月二十八日為警查獲，
    原判決於事實欄誤為九十一年七月二十八日被查獲，亦有未洽。被告上訴意旨，
    仍執前詞，否認犯罪，指摘原判決不當，雖無理由，但原判決既有上開可議之處
    ，自仍應由本院將原判決撤銷改判。爰審酌被告已有多次犯罪前科，有台灣高等
    法院被告全國前案紀錄表一紙在卷可查，卻仍不知悔改，意圖牟取暴利，販賣毒
    品予他人施用，犯罪情節難認輕微，且犯後仍砌詞卸責，以圖脫罪，顯見被告毫
    無悔意，及其犯罪手段、販賣毒品所得利益與其他一切情狀，量處如主文第二項
    所示之刑，並依被告犯罪之性質，認有褫奪公權之必要，併予宣告褫奪公權九年
    。扣案之第二級毒品甲基安非他命二包（合計驗後淨重九百六十一點八公克），
    係被告所有，應依毒品危害防制條例第十八條第一項規定，均宣告沒收銷燬之。
    又扣案之被告所有供其販賣毒品所用之0000000000號行動電話一支，
    爰依同條例第十九條第一項規定，沒收，另被告因販賣第二級毒品安非他命所得
    之財物七十八萬元，未經扣案，爰依同條例第十九條第一項規定，宣告沒收，如
    全部或一部不能沒收時，以其財產抵償之。
據上論結，應依刑事訴訟法第三百六十九條第一項前段、第三百六十四條、第二百九
十九條第一項前段，毒品危害防制條例第四條第二項、第十八條第一項前段、第十九
條第一項，刑法第十一條、第五十六條、第四十七條、第三十七條第二項，判決如主
文。
本案經檢察官周章欽到庭執行職務
中      華      民    國    九十三    年      五      月      六      日
                              臺灣高等法院高雄分院刑事第九庭
                                  審判長法官  張明松
                                        法官  郭玫利
                                        法官  任森銓
右正本證明與原本無異。
如不服本判決應於收受本判決後十日內向本院提出上訴書狀，其未述上訴理由者，
並得於提起上訴後十日內向本院補提理由書狀（均須按他造當事人之人數附繕本)「
切勿逕送上級法院」。
                                      書記官  蘇恒仁
中      華      民    國    九十三    年      五      月      六      日
附錄：本判決論罪科刑法條：
毒品危害防制條例第四條第二項
製造、運輸、販賣第二級毒品者，處無期徒刑或七年以上有期徒刑，得併
科新臺幣七百萬元以下罰金。
